【裁判字號】    98,重訴,1
【裁判日期】    981202
【裁判案由】    殺人等
【裁判全文】
臺灣澎湖地方法院刑事判決               98年度重訴字第1號
公  訴  人  臺灣澎湖地方法院檢察署檢察官
被      告  丙○○
選任辯護人  馬陳棠律師
上列被告因殺人等案件，經檢察官提起公訴（98年度偵字第101
、131、138號），本院判決如下：
    主  文
丙○○犯不能安全駕駛動力交通工具罪，處有期徒刑參月，又犯
殺人罪，處有期徒刑拾年肆月；應執行有期徒刑拾年陸月。
    事  實
一、丙○○為澎湖縣七美鄉南港村村民，於民國98年2月6日上午
    8時至下午5時，於該村「阿英檳榔店」與友人數人一同飲用
    高梁酒若干後返家。復於同日晚間6時許，步行前往澎湖縣
    七美鄉南港村41號「七美漁會大樓」前廣場，欲參加該村所
    舉辦之元宵餐會，惟因南港村村長乙○○未替其特別安排座
    位，而心生不滿，當場踩踏乙○○置於會場之枴杖洩憤後，
    即倖然步行返家。旋於同日晚上6時15分許，在已達酒醉致
    不能安全操控動力車輛之狀況下，不顧廣場上參與餐會之村
    民甚夥，若駕駛車輛衝撞人群，可能發生致人死亡之後果，
    竟基於酒醉駕車犯意及若造成他人死亡，亦在所不惜之殺人
    不確定故意，酒醉駕駛其子媳許惠君所有之車牌號碼8439-W
    T號自小客車，從家中緩慢駛往會場，俟到達會場入口，再
    加速衝撞會場席設，造成人、桌飛濺，且於衝撞4席餐桌致
    異物卡住該車前輪而暫時停車之際，猶不罷手，繼續猛踩油
    門貫穿會場，致參與飲宴之村民多人受創，其中許夏烏如頭
    部外傷併顱骨骨折、顱內出血、肺部挫傷、夏註下背部挫傷
    、甲○○左、右小腿擦傷及引發暈厥、戊○○左側膝部挫傷
    合併擦傷、頭部外傷併腦震盪、左側胸壁挫傷、張二娘兩側
    恥骨（坐骨處）骨折、左上臂皮膚第三度燒燙傷、手腳多處
    擦傷、夏呂妙背部挫傷、腰椎骨折、左膝關節炎、胸腔積水
    、林義程右臉、手腳多處受傷、許陳春蔥四肢挫瘀傷、下巴
    挫傷、夏明士左小腿挫傷、許顏旺儉手腳擦傷、大腿瘀血、
    陳呂秀女右腳受傷、左腳擦傷、左手脫臼、陳阿人右手手背
    挫傷、左側膝蓋挫傷、夏清帝頭後枕部裂傷、左小腿擦傷、
    陳勝南左手掌、左膝挫傷、陳呂等右腳掌裂傷、夏泥手腳
    瘀血、腰部擦傷、陳夏萬花左耳撕裂傷、左下肢擦傷、陳水
    發右下肢多處擦傷、陳榮祖右小腿擦傷、陳孟燕左小腿擦傷
    、夏鍾烏爾頭部、左腳踝受傷、夏春長右腳掌腫脹、陳水築
    右腳、左臀擦傷、張凱翔右腹部瘀傷、許春右手虎口、右腳
    踝瘀傷、夏貫侖右眼旁擦傷、右腳踝瘀傷、呂春因左手掌、
    左腳掌、右肩挫瘀傷、夏福至左小腿割傷、林花香上臀部瘀
    傷。案發後經警當場逮捕，並測得其呼氣酒精濃度達每公升
    0. 86毫克；許夏烏如則因上開頭部外傷併顱內出血之傷勢
    ，經送醫急救後，不治死亡。
二、案經丁○○（許夏烏如之女）、戊○○、夏註、甲○○訴由
    澎湖縣政府警察局望安分局報告臺灣澎湖地方法院檢察署檢
    察官偵查起訴。
    理   由
一、按被告以外之人於偵查中向檢察官所為陳述，除顯有不可信
    之情況者外，得為證據，刑事訴訟法第159條之1第2項定有
    明文。又按被告以外之人於審判外之陳述，雖不符刑事訴訟
    法第159條之1至第159條之4規定，而經當事人於審判程序同
    意作為證據，法院審酌該言詞陳述或書面陳述作成時之情況
    ，認為適當者，亦得為證據；當事人、代理人或辯護人於法
    院調查證據時，知有該法第159條第1項不得為證據之情形，
    而未於言詞辯論終結前聲明異議者，視為有前項之同意，該
    法第159條之5已明揭其旨。本件所引酒精濃度測試單、刑法
    第185條之3案件測試觀察紀錄表、刑案現場測繪圖、案發前
    後現場照片、員警職務報告、診斷證明書、各證人於警詢或
    偵查中之供述等，檢察官及被告、辯護人均表示對其證據能
    力無爭執，本院審酌其作成之情況，未見有何不適當之情形
    ，是均得為證據。
二、訊據被告丙○○坦承酒醉駕車並衝撞用餐群眾之事實，惟矢
    口否認有何殺人之故意，辯稱：案發當日8時至17時許，係
    在「阿英檳榔攤」與友人夏見成等人一同飲酒，嗣離開檳榔
    攤回家後，開車要去碼頭看有無漁船入港，行經餐會會場時
    天色很暗，伊酒醉看不清楚，且前曾罹潛水夫病，腳部有麻
    痺不聽使喚之後遺症，致欲踩煞車時誤踩油門，方不慎衝入
    會場撞及用餐民眾，並非故意衝撞人群云云。惟查：
（一）被告自白酒醉駕車部分，有酒精濃度測試單、刑法第185
      條之3案件測試觀察紀錄表各1紙在卷可稽，堪認被告此部
      分自白與事實相符，其有酒醉不能安全駕駛動力交通工具
      而仍駕駛之犯行，堪以認定。
（二）觀諸刑案現場測繪圖及案發前後現場照片等，本件席開36
      桌，參與者近300人之餐會會場，係經圈圍坐落於七美鄉
      漁會辦公大樓與涼亭（案發時舞台架設處）間之特定區間
      ，目標、範圍明確，已無容許車輛通行之餘地，且現場舉
      辦餐會，燈火通明，衡情亦無可能因天色昏暗而開車誤闖
      會場。參照證人即南港村村長乙○○於警、偵訊中證稱：
      案發當日晚上係舉辦慶祝元宵餐會，席開36桌，有近300
      人參加，會場長度大約15公尺，寬約4公尺，車禍發生當
      時伊在台上致詞，伊把所用之枴杖置於台下涼亭旁邊等語
      ；證人許仲樹於警、偵訊中證稱：當天晚間6時許，伊正
      在餐會會場打菜時，被告從東邊走過來，伊問被告是否來
      參與餐會的，被告說是，伊隨即好意向被告指稱「你前面
      那一桌就有位子，可以坐」，但被告並未就坐，被告回稱
      「叫村長來帶我」，伊跟被告說「村長在主持沒空，你要
      等一下」，伊就繼續打菜，過了1、2分鐘，伊看見被告拿
      起村長的柺杖用力踩踏，後來被告就離開了，再過5至10
      分鐘就發生本件車禍等語；證人夏明元於警、偵訊中證稱
      ：當日晚間6時10分許，伊在船上整理東西完畢準備要回
      家，遇見被告自元宵餐會方向出來、自西向東行走，伊問
      被告是否已讓人家請完客了正要回家，被告沒有回答，被
      告回稱「要回去開車」，後來就發生車禍等語；證人呂惠
      民於警詢中證稱：伊看見被告駕駛之自小客車往西一路駛
      進會場，一開始車速並不很快，惟至會場中即刻加速往西
      直衝，造成多人閃避不及等語；證人即在場執行導帶勤勤
      務之員警陳明雄於偵查中證稱：被告當時駕車連續衝撞4
      桌次民眾後，車子前輪因卡住物品停住約3至5秒而暫時無
      法前進，嗣被告仍持續加油門導致前輪打滑冒出大量煙霧
      ，並發出尖銳聲響，後來車子再度往前直線貫穿衝撞會場
      ，一直到撞及送食物之台車及3輛機車，被卡住完全無法
      前進，始停於靠近碼頭防波堤處等語，並有職務報告1紙
      附卷可稽，足見被告確因村長乙○○未為其特別安排席次
      而心生不滿，蓄意開車衝撞會場以洩憤。被告雖辯稱：係
      因酒醉看不清楚，且前曾罹潛水夫病，腳部有麻痺不聽使
      喚之後遺症，致欲踩煞車時誤踩油門，方不慎衝入會場撞
      及用餐民眾云云。惟被告係於案發之日晚上6時許，先步
      行至餐會會場，與許仲樹如常攀談對話後，又踩踏村長之
      枴杖以洩憤，旋再步行返家開車衝撞會場，且汽車暫時卡
      住後，猶執意催踩油門貫穿會場，均可認其於案發時並非
      處於毫無理解、判斷能力之泥醉狀態，仍有自主決定之意
      識與行動自由，且衝撞搗毀會場以洩憤之意甚堅。被告係
      逞其酒意而蓄意開車衝撞會場，至為灼然，所辯係屬卸責
      之詞，不足採信。
（三）本件參加宴會之許夏烏如頭部外傷併顱骨骨折、顱內出血
      、肺部挫傷、夏註下背部挫傷、甲○○左、右小腿擦傷及
      引發暈厥、戊○○左側膝部挫傷合併擦傷、頭部外傷併腦
      震盪、左側胸壁挫傷、張二娘兩側恥骨（坐骨處）骨折、
      左上臂皮膚第三度燒燙傷、手腳多處擦傷、夏呂妙背部挫
      傷、腰椎骨折、左膝關節炎、胸腔積水、林義程右臉、手
      腳多處受傷、許陳春蔥四肢挫瘀傷、下巴挫傷、夏明士左
      小腿挫傷、許顏旺儉手腳擦傷、大腿瘀血、陳呂秀女右腳
      受傷、左腳擦傷、左手脫臼、陳阿人右手手背挫傷、左側
      膝蓋挫傷、夏清帝頭後枕部裂傷、左小腿擦傷、陳勝南左
      手掌、左膝挫傷、陳呂等右腳掌裂傷、夏泥手腳瘀血、
      腰部擦傷、陳夏萬花左耳撕裂傷、左下肢擦傷、陳水發右
      下肢多處擦傷、陳榮祖右小腿擦傷、陳孟燕左小腿擦傷、
      夏鍾烏爾頭部、左腳踝受傷、夏春長右腳掌腫脹、陳水築
      右腳、左臀擦傷、張凱翔右腹部瘀傷、許春右手虎口、右
      腳踝瘀傷、夏貫侖右眼旁擦傷、右腳踝瘀傷、呂春因左手
      掌、左腳掌、右肩挫瘀傷、夏福至左小腿割傷、林花香上
      臀部瘀傷，許夏烏如嗣因上開頭部外傷併顱內出血之傷勢
      ，經送醫急救後，不治死亡等情，業據證人丁○○、夏註
      、甲○○、戊○○、張二娘、夏呂妙、林義程、許陳春蔥
      、夏明士、許顏旺儉、陳呂秀女、陳阿人、夏清帝、陳勝
      南、陳呂等、夏泥、陳夏萬花、陳水發、陳榮祖、陳孟
      燕、夏鍾烏爾、夏春長、陳水築、張凱翔、許春、夏貫侖
      、呂春因、夏福至、林花香於警詢中供述明確，並有診斷
      證明書、檢察官勘驗筆錄、相驗屍體證明書、檢查報告書
      等附卷可考，而上開傷亡係被告開車衝撞所致，是被告之
      行為自與上開被害人之死、傷結果，有相當之因果關係。
      又被告知悉廣場上參與餐會之村民甚夥，自可預見開車衝
      撞後可能發生致人死亡之結果，竟仍蓄意開車衝撞會場，
      其有造成他人死亡，亦在所不惜之殺人不確定故意，可以
      認定。
（四）本件事證明確，被告酒醉駕車及殺人之犯行，堪以認定。
三、核被告所為，係犯刑法第185條之3不能安全駕駛動力交通工
    具罪、同法第271條第1項殺人既遂、同法第271條第2項殺人
    未遂罪。被告基於殺人之犯意，以一開車衝撞之行為同時造
    成多人死傷之結果，所犯殺人既遂罪與殺人未遂罪，係屬想
    像競合關係，應從一重之殺人既遂罪處斷。檢察官雖未就被
    告開車衝撞導致被害人陳夏萬花、陳水發、陳榮祖、陳孟燕
    、夏鍾烏爾、夏春長、陳水築、張凱翔、許春、夏貫侖、呂
    春因、夏福至、林花香受傷之殺人未遂犯行予以論載，惟此
    部分與起訴論罪之殺人既遂、殺人未遂部分，有想像競合犯
    之裁判上一罪關係，為起訴效力所及，本院應併予審理。被
    告所犯不能安全駕駛動力交通工具、殺人2罪，犯意各別，
    行為互殊，應分論併罰。爰審酌被告僅因細故即開車衝撞人
    群，造成重大傷亡，至不可取，惟已與大部分被害人達成民
    事和解，犯後態度頗佳等一切情狀，分別就被告所犯不能安
    全駕駛動力交通工具罪、殺人既遂罪，各量處有期徒刑3月
    、10年4月，並定應執行刑為有期徒刑10年6月。
據上論斷，應依刑事訴訟法第299條第1項前段、第267條，刑法
第185條之3、第271條第1、2項、第55條、第51條第5款，刑法施
行法第1條之1，判決如主文。
本案經檢察官己○○到庭執行職務
中    華    民    國    98    年    12    月    2    日
                  刑事庭  審判長法  官  管安露
                                法  官  李宛玲
                                法  官  陳順輝
以上正本證明與原本無異。
如不服本判決應於收受判決後10日內向本院提出上訴書狀，並應
敘述具體理由；其未敘述上訴理由者，應於上訴期間屆滿後20日
內向本院補提理由書（均須按他造當事人之人數附繕本）「切勿
逕送上級法院」。
中    華    民    國    98    年    12    月    3    日
                                書記官  王耀煌
附錄本件判決論罪及科刑法條
刑法第185條之3
服用毒品、麻醉藥品、酒類或其他相類之物，不能安全駕駛動力
交通工具而駕駛者，處1年以下有期徒刑、拘役或科或併科15萬
元以下罰金。
刑法第271條第1、2項
殺人者，處死刑、無期徒刑或 10 年以上有期徒刑。
前項之未遂犯罰之。
預備犯第 1 項之罪者，處 2 年以下有期徒刑。


司法院資訊處製作；財團法人民間司法改革基金會備份。
